臺灣彰化地方法院刑事判決　　　　　　　96年度交訴字第12號
公　訴　人　臺灣彰化地方法院檢察署檢察官
被　　　告　丙○○
選任辯護人　張崇哲　律師
　　　　　　張仕融　律師
上列被告因公共危險案件，經檢察官提起公訴（95年度偵字第10
266 號），本院合議庭裁定由受命法官獨任進行簡式審判程序，
茲判決如下：
    主  文
丙○○服用酒類，不能安全駕駛動力交通工具而駕駛，處有期徒
刑陸月；又駕駛動力交通工具肇事，致人受傷而逃逸，處有期徒
刑捌月。應執行有期徒刑壹年。緩刑年，緩刑期間付保護管束
。
    犯罪事實
一、丙○○前於民國93年9 月21日經吊銷普通小型車駕駛執照，
    自95年10月26日晚上10時許起至96年10月27日凌晨零時許止
    ，在其友人黃家光位於彰化縣花壇鄉○○路住處飲用啤酒之
    酒類，其明知服用酒類，已達不能安全駕駛動力交通工具之
    程度後，仍於95年10月27日凌晨零時許，無照駕駛車牌號碼
    9F—1737號（起訴書誤載為9E—1737）自用小客車，由上開
    處所出發，沿省道臺一線公路即彰化縣大村鄉○○村○○路
    ○段，由北往南方向行駛，於95年10月27日凌晨零時15分，
    行經彰化縣大村鄉○○村○○路○段與美港路交叉路口時，
    本應注意遵守行車管制號誌之指示通過路口，且其車行方向
    之行車管制號誌為紅燈，因其酒後控制能力不佳，並貿然闖
    越該交叉路口，適有甲○○騎乘車牌號碼YDG —812 號重型
    機車搭載乙○○沿彰化縣大村鄉○○路由東往西方向行駛至
    上揭交叉路口，並左轉至省道臺一線公路即彰化縣大村鄉○○村○○路○段，欲由北往南方向行駛，丙○○所駕駛車輛
    左前輪胎碰撞甲○○騎乘之上開機車，致甲○○、乙○○人
    、車倒地，甲○○因而受有臉部開放性傷口、雙膝表淺損傷
    ；乙○○因而受有臉部開放性傷口、右肘擦傷之傷害（過失
    傷害部分，業據甲○○、乙○○撤回告訴，經臺灣彰化地方
    法院檢察署為不起訴處分確定）。詎丙○○於肇事後，明知
    汽車駕駛人駕駛汽車肇事致人受傷，應即採取救護或其他必
    要措施，並向警察機關報告，而不得逕行駛離，惟其竟未下
    車查看甲○○、乙○○之傷勢，亦未召請他人救助或報警，
    反旋即駕駛前開自小客車逃離現場。嗣經警方於95年10月27
    日凌晨調閱肇事路口監視器畫面循線查獲，並於95年10月27
    日凌晨2 時19分，對丙○○進行呼氣之酒精濃度測試，測得
    其呼氣每公升含酒精濃度達每公升0.68毫克，始悉上情。
二、案經彰化縣警察局彰化分局報告臺灣彰化地方法院檢察署檢
    察官偵查起訴。
    理  由
一、本案被告丙○○所犯係死刑、無期徒刑、最輕本刑為3 年以
    上有期徒刑以外之罪，其於準備程序就前揭被訴事實為有罪
    之陳述，經受命法官告知簡式審判程序之旨，並聽取其與公
    訴人之意見後，本院認無不得或不宜改依簡式審判程序進行
    之處，爰依刑事訴訟法第273 條之1 第1 項、第284 條之1
    ，裁定本案由受命法官獨任進行簡式審判程序，合先敘明。
二、訊據被告於本院審理中，對其於上揭時、地飲酒後，已達不
    能安全駕駛車輛程度，而駕駛車輛及因而肇事致被害人甲○○、乙○○受有上開傷害後，逃離現場等事實均坦承不諱。
    另查：
  (一)按刑法第185 條之3 規定所謂「不能安全駕駛」，乃抽象危
    險犯，並不以發生具體危險為必要，對於吐氣酒精濃度已達
    每公升0.55毫克（0.55MG/ L） 以上，肇事率為一般正常人
    之10倍，認為已達不能安全駕車之標準，業經法務部以88年
    5 月18日法88檢字第001669號函釋明確，可資參佐。至於是
    否達「不能安全駕駛之程度」之認定，應依具體個案之實際
    情形判斷之，依目前醫學一致見解，吐氣酒精濃度達每公升
    0.25毫克以上時，將使駕駛人產生複雜之技巧障礙、駕駛能
    力變壞之行為表現，肇事比率比一般未飲酒時高出2 倍；吐
    氣酒精濃度達每公升0.5 毫克以上時，將使駕駛人產生說話
    含糊、腳步不穩之行為表現，肇事比率比一般未飲酒時高出
    7 倍。次按飲酒後1 小時許，其體內血液中所含酒精濃度可
    達最高，飲酒1 小時後其體內之酒精濃度隨即消減，此亦分
    別有行政院國軍退除役官兵輔導委員會臺北榮民總醫院88年
    8 月5 日北總內字第268268號函文、88年10月26日院賓
    文廉字第1347號臺灣高等法院函中之臺北醫學院附設醫院精
    神科主任蔡尚穎「酒精對人體生理與行為之影響」一文可佐
    。經查，被告自95年10月26日晚上10時許起至96年10月27日
    凌晨零時許止，服用酒類，並即駕駛車輛出發，業據被告於
    本院審理中供述明確，是被告於95年10月27日凌晨零時許駕
    駛上揭車輛肇事時，適處於體內血液中所含酒精濃度達至最
    高，堪予認定。而被告係於95年10月27日凌晨2 時19分，接
    受警方呼氣之酒精濃度測試，測得其呼氣每公升含酒精濃度
    達每公升0.68毫克，此有道路交通事故當事人酒精測定紀錄
    表、測試觀察紀錄表各1 紙（參見偵查卷宗第18頁、第20頁
    ）附卷可參。則被告自96年10月27日凌晨零時許開始駕車起
    至95年10月27日凌晨2 時19分止，二者時間相隔約有2 小時
    19分鐘之久，足見被告於95年10月27日凌晨零時15分肇事發
    生時之呼氣每公升含酒精濃度顯高每公升0.68毫克，高於前
    揭標準甚多，其發生肇事之危險性，顯已高出一般人，依前
    揭說明，足證被告當時確已因服用酒類過量致使身體、視覺
    之反應能力趨弱而無法安全駕駛動力交通工具，是被告服用
    酒類不能安全駕駛動力交通工具而駕駛罪之犯行，已堪認定
    。
  (二)刑法第185 條之4 肇事逃逸罪之立法意旨，係為維護交通安
    全，加強救護，減少被害人之死傷，促使駕駛人於肇事後，
    能對被害人即時救護，方增設本條處罰規定；且按刑法第18
    5 條之4 所謂肇事逃逸罪，係屬舉動犯，只要行為人有此肇
    事逃逸之行為即為已足。查被告於本院審理中既自承，於肇
    事後並未下車查看，亦未對被害人甲○○、乙○○為即時救
    護，反而駕車離開現場等語，核與被害人甲○○、乙○○於
    警詢陳述內容相符（參見偵查卷宗第7 頁至第14頁），並有
    道路交通事故調查報告(一)(二)、道路交通事故現場圖、彰化縣
    警察局舉發違反道路交通管理事件通知單、證號查詢汽車駕
    駛人、車號查詢汽車車籍各1 份、事故現場蒐證照片共計16
    張、監視器畫面照片4 張、員生醫院診斷書2 紙（參見偵查
    卷宗第15頁至第17頁、第21頁至第36頁）、交通部公路總局
    臺中區監理所彰化監理站96年1 月19日中監彰字第09600013
    35號函1 紙（參見本院卷宗）在卷可資佐證，核屬相符。是
    被告自白於前揭時間肇事致人受傷後，有駕車逃離現場等語
    ，核與前揭事證相符，應堪採信，本案事證已臻明確，其犯
    刑法第185 條之4 肇事後逃逸犯行，亦堪以認定。
三、核被告所為，係犯刑法第185 條之3 服用酒類不能安全駕駛
    動力交通工具而駕駛罪、刑法第185 條之4 駕駛動力交通工
    具，致人受傷而逃逸罪。其所犯上揭2 罪，犯意各別，行為
    互異，應予分論併罰。又道路交通管理處罰條例第86條第1
    項規定：「汽車駕駛人，無駕駛執照駕車、酒醉駕車、……
    ，因而致人受傷或死亡，依法應負刑事責任者，加重其刑至
    二分之一。」，依其文義觀察，係以無駕駛執照或酒醉之人
    駕駛汽車，因過失致人受傷或死亡，應負刑法第284 條、第
    276 條之過失傷害或過失致人於死罪責者，始有其適用甚明
    ；至刑法第185 條之4 之肇事逃逸罪，則在處罰駕駛動力交
    通工具者，於肇事致人死傷後而逃逸之行為，尚不在得依前
    揭道路交通管理處罰條例第86條第1 項之規定加重其刑之範
    圍（最高法院92年度臺非字第50號判決要旨參照）。爰審酌
    被告於肇事致人受傷後，竟未下車查看及協助救護，置被害
    人甲○○、乙○○受傷於不顧，原不宜量刑過輕，惟念其於
    犯罪後已與上揭被害人達成和解，並經上揭被害人撤回過失
    傷害告訴，此有撤回告訴狀、彰化縣員林市調解委員會95年
    度刑調字第1382號、第1425號調解書各1 份（參見偵查卷宗
    第51頁至第53頁）附卷可參，並經本院調閱95年度核字第11
    977 號、第12138 號卷宗肯認屬實，顯見被告確有以實際行
    動填補上揭被害人所受損害，及其犯後頗具悔意，於本院審
    理時坦承全部犯行，態度尚佳及被害人甲○○、乙○○所受
    傷勢並非嚴重等一切情狀，爰分別量處如主文所示之刑，並
    定其應執行之刑，以資懲儆。另查，被告前未曾受有期徒刑
    以上刑之宣告，有臺灣彰化地方法院檢察署刑案資料查註紀
    錄表、臺灣高等法院被告前案紀錄表各1 份附卷可稽，被告
    因一時失慮致觸法網，犯後復已與被害人達成和解，深具悔
    意，經此偵查及審判程序後，應知戒慎而無再犯之虞，本院
    認對其所宣告之刑以暫不執行為適當，併予宣告緩刑3 年。
    又被告酒後無照駕車肇事，竟未報警處理或對被害人施以救
    護，旋離開現場，置他人生命、身體不顧，可見其價值觀念
    顯有偏差，守法觀念尚有不足，為免其再未經思慮而犯罪，
    應由觀護人以專業知識輔導其品德，以助其改過自新，併依
    刑法第93條第1 項規定諭知緩刑期內付保護管束，以勵其自
    新。
據上論斷，應依刑事訴訟法第273 條之1 第1 項、第299 條第1
項前段，刑法第185 條之3 、第185 條之4 、第51條第5 款、第
74條第1 項第1 款、第93條第1 項，刑法施行法第1 條之1 第1
項、第2條但書，判決如主文。
本案經檢察官吳芙如到庭執行職務。
中　　華　　民　　國　　96　　年　　1 　　月　　31　　日
                    交通法庭          法　官    唐中興
以上正本證明與原本無異。
如不服本判決，應於判決送達後十日內向本院提出上訴狀 (須附
繕本 )。
告訴人或被害人對於判決如有不服具備理由請求檢察官上訴者，
其上訴期間之計算係以檢察官收受判決正本之日期為準。
中　　華　　民　　國　　96　　年　　2　　月　 　5　　日
　　　　　　　　　　　               書記官     施惠卿
【附錄本案判決論罪科刑法條全文】：
刑法第185條之3
服用毒品、麻醉藥品、酒類或其他相類之物，不能安全駕駛動力
交通工具而駕駛者，處1 年以下有期徒刑、拘役或30,000元以下
罰金。
刑法第184條之4
駕駛動力交通工具肇事，致人死傷而逃逸者，處6 月以上5 年以
下有期徒刑。
